【裁判字號】    89,簡上,28
【裁判日期】    890609
【裁判案由】    傷害等
【裁判全文】
臺灣高雄地方法院刑事判決                          八十九年度簡上字第二八號
    上  訴  人  臺灣高雄地方法院檢察署檢察官
    上  訴  人  丙○○
    即  被  告
    選任辯護人  林復華
                吳文豐律師
    被      告  甲○○
右列上訴人因傷害等案件，不服台灣高雄地方法院八十八年度崗簡字第一五五號中華
民國八十八年十月十五日第一審簡易判決（聲請簡易判決處刑案號：臺灣高雄地方法
院檢察署八十八年度偵字第一一四二七號），提起上訴，本院判決如左：
    主  文
上訴駁回。
    事實及理由
一、本案經本院審理結果，認第一審判決認事用法、量刑均無不當，應予維持，除甲
    ○○係以被害人身分告訴；及被告甲○○接續之二次傷害行為、上訴人即被告丙
    ○○接續之二次毀損行為，時間、空間完全密接，顯屬單一之犯意決定，一行為
    之接續進行，均僅成立一罪外，餘並引用如附件第一審判決書記載之事實及理由
    。
二、上訴人即被告丙○○上訴意旨略以：（一）告訴人甲○○於原審審理時係以配偶
    之身分獨立告訴，與告訴應向有偵查權之檢察官或司法警察官告訴之規定不符，
    本件毀損告訴部分，自屬欠缺訴追要件，應依通常程序為不受理之判決。（二）
    毀損罪以使所毀損之物，失其全部或一部效用為構成要件，原判決單以所謂該車
    之車頂及右前葉子板遭擊中受損，而恝置究否有未喪失其效用於不論，遽處被告
    丙○○二月徒刑，殊屬速斷，而有職權調查未盡與理由不備之違法。（三）當時
    所丟擲之物為筷子與寶特瓶的水瓶，不可能毀損被告甲○○之車輛等語。
三、公訴人據告訴人丙○○具狀請求上訴意旨略以：被告甲○○於八十八年三月二十
    日上午十一時許，在高雄縣湖內鄉○○路○段五三六號前道路，因行車問題雙方
    發生糾紛，被告甲○○竟基於傷害之犯意，持手電筒擊打告訴人丙○○，致丙○
    ○受有左手肘骨折等傷害。而原審僅科以被告甲○○有期徒刑三月之輕度刑期，
    其判決自非適當等語。
四、被告甲○○傷害之犯罪事實，業據被告甲○○於審理中坦認不諱，核與告訴人丙
    ○○於警訊及偵審中之指述相符，並經證人即現場處理員警乙○○於審理中結證
    屬實，復有診斷證明書一紙附卷足資佐證，其犯行已堪認定。訊據被告丙○○坦
    認有丟竹筷子與寶特瓶的水瓶之事實，惟矢口否認犯有何毀損之犯行，辯稱：伊
    只丟寶特瓶的水瓶與筷子，不可能有那麼嚴重云云。經查：（一）按物之使用人
    或因其他法律關係占有該物之人，因該物之毀損，亦同時被害，故亦為被害人，
    應有權告訴（最高法院八十五年度上易字第三○三號判決參照）。查本件被告丙
    ○○所毀損之車牌號碼為ＹＪ─八二六八號自小客車固屬被告甲○○之妻劉美杏
    所有，惟案發時係由甲○○所駕駛使用，業據告訴人甲○○於警訊及偵審中均陳
    稱無訛，告訴人甲○○因為係使用人，亦同屬被害人，自有告訴權。又告訴人甲
    ○○確對被告丙○○毀損犯行提起合法之告訴，業據告訴人甲○○於警訊中對於
    警方詢問：「你對丙○○毀損是否堅持提出告訴？」答稱：「堅持」等語明確，
    並有警訊筆錄附卷足憑。再參以該筆錄所載告訴之時間為八十八年四月十三日上
    午十一時五分，距案發時之八十八年三月二十日上午十一時，並未逾六個月，告
    訴人甲○○之告訴自屬合法，上訴意旨所指欠缺訴訟要件云云，自屬無據。（二
    ）又按毀損建築物罪，以行為人有毀壞他人建築物重要部分，使該建築物失其效
    用之故意，為成立要件，如因鬥毆氣憤而亂擲石塊，致將他人房屋之牆壁上泥土
    剝落一部分，既未喪失該建築物之效用，除具有刑法第三百五十四條毀損他人所
    有物之條件，得成立該罪外，要難以毀損建築物相繩（最高法院五十年台上字第
    八七○號判例參照）。是刑法第三百五十四條所指之「損壞」，指加害物質，致
    破壞財物之形體或結構之行為，與物之效用是否減低無關。查本件被毀損之車輛
    受有車頂處及右前側方之數凹陷處之形體破壞，此有卷附之照片四張存卷可參，
    自該當於刑法第三百五十四條所規定之犯罪態樣，上訴意旨所稱須以失其效用為
    要件，自與前開判例意旨不合，尚不足採。（三）被告丙○○雖復辯以所丟擲之
    物為竹筷與寶特瓶裝之水瓶，應不會造成車輛之毀損云云，即被告丙○○之丟擲
    行為與車輛之毀損並無因果關係。按因果關係之聯絡，以原因與結果間具通常性
    及相當性之關係為判斷之基準。本件被告丙○○之犯行，業據被告丙○○於偵查
    中供承：「我們一起行進道路中，他擦撞我車子，後來把我後照鏡撞歪，我即拿
    竹筷子揮動，不小心竹筷子飛出去‧‧‧‧。」「（為何甲○○車子有凹洞？）
    上面凹洞可是滿水寶特瓶丟出去造成的。」等語屬實，被告丙○○對於所丟擲之
    物係竹筷與寶特瓶裝之水瓶，且可能係因寶特瓶裝之水瓶造成車輛凹洞，已有認
    識。又被告丙○○分別以異物丟擲甲○○之車輛兩次，亦據證人即當時在車內之
    劉美杏證述：伊當時坐在甲○○的車輛駕駛座右手邊，伊有聽到二次撞擊聲，一
    次是在伊的右手邊，一次是在車頂，二次都未發現是何物撞擊，而兩次都是被告
    丙○○在旁邊等語明確。再經本院依職權勘驗，被告丙○○所駕駛車牌號碼為Ｈ
    Ｗ─四九二九號之貨車高度為兩公尺，車窗底部距地面為一‧四公尺，告訴人莊
    肇隆所駕駛之前開車輛高度亦僅一‧四公尺，此有本院製有勘驗筆錄在卷可稽，
    是被告丙○○自車窗丟出之物，可輕易擊打至甲○○所駕駛車輛之車頂與右側邊
    ，依前開客觀情形，被告丙○○所為具有通常可造成莊肇隆駕駛車輛毀損之可能
    性，應可認定。又當時在該路段上僅被告丙○○與甲○○之間所生衝突，別無其
    他原因介入之可能，亦據被告丙○○供承屬實，是被告丙○○所為係造成本件毀
    損之相當原因，亦足認定。是被告丙○○丟擲之行為應與毀損之結果間有因果關
    係，所辯不足造成損害云云，無非臨訟卸責之詞，堪難採信。此外，被告丙○○
    之犯行，復有車輛凹陷毀損之照片四幀、工作單一紙附卷足據，其犯行亦堪認定
    。
五、爰審酌被告甲○○於警訊及偵查中即已自白不諱，認有悔意，且本件原係被告丙
    ○○首先丟擲物品致生衝突，並同時參酌被害人丙○○之傷勢尚非輕等一切情狀
    ；審酌被告丙○○首先丟擲物品至他人車輛造成毀損致發生衝突，事後仍飾詞矯
    辯，認並無悔意等一切情狀，原審適用刑法第二百七十七條第一項、第三百五十
    四條、第四十一條、罰金罰鍰提高標準條例第一條前段、第二條之規定，各量處
    被告甲○○有期徒刑三月，並諭知易科罰金折算標準，被告丙○○有期徒刑貳月
    ，並諭知易科罰金之折算標準，其認事用法均無不當，量刑亦堪稱妥適。被告上
    訴指摘原判決不當，公訴人上訴指摘原判決量刑不當，均無可取，為無理由，均
    應予駁回。
據上論斷，應依刑事訴訟法第四百五十五條之一第一項、第三百六十八條，判決如主
文。
本案經檢察官吳傑人到庭執行職務。
中      華      民      國    八十九    年      六  月      九      日
                              臺灣高雄地方法院刑事第三庭
                              審判長法    官    宋 明 中
                                    法    官    周 志 賢
                                    法    官    古 振 暉
右正本證明與原本無異。
不得上訴。
                                    書 記 官    吳 建 德
中    華    民    國      八十九      年      六      月      十二      日


司法院資訊處製作；財團法人民間司法改革基金會備份。
